最高法院刑事判決　　　　　　　　　　　　　　　八十七年度台上字第四四六○號
　　上　訴　人　甲○○
右上訴人因違反麻醉藥品管理條例案件，不服台灣高等法院台中分院中華民國八十七
年九月十七日第二審判決（八十七年度上訴字第一一○五號，起訴案號：台灣台中地
方法院檢察署八十六年度偵字第四二七八號），提起上訴，本院判決如左：
    主  文
上訴駁回。
    理  由
按刑事訴訟法第三百七十七條規定，上訴於第三審法院，非以判決違背法令為理由，
不得為之。是提起第三審上訴，應以原判決違背法令為理由，係屬法定要件。如果上
訴理由狀並未依據卷內訴訟資料，具體指摘原判決不適用何種法則或如何適用不當，
或所指摘原判決違法情事，顯與法律規定得為第三審上訴理由之違法情形，不相適合
時，均應認其上訴為違背法律上之程式，予以駁回。本件上訴人甲○○上訴意旨略稱
：(一)、依證人王義豪警訊筆錄記載，其係因涉嫌吸食安非他命經警通知到案說明，而
證人詹勝科則於原審證稱，係因王義豪涉及女友墜樓案件，警方前去瞭解而問起有無
吸食安非他命，二者不同，顯示證人王義豪之警訊筆錄已為警方移花接木，所有到案
過程、時間、內容均屬不實，警方係因王義豪涉及其女友墜樓，而找王義豪，並於現
場發現吸食器，始追問安非他命來源，並由王義豪配合警方以要取回女友皮包為由偽
約上訴人見面，而查獲上訴人，係警方硬逼王義豪配合，而王義豪為求脫身、交保乃
為不實之指證，原審對此警訊全部過程不實，未予詳查，有未盡調查能事之違背法令
。(二)、王義豪於警訊稱，向上訴人買二次，第一次在民國八十六年二月二日或三日在
台中縣豐原市路旁，第二次在二月十二日在台中縣豐原市雅客汽車旅館，但第一次所
稱買之時間不確定，而第二次所稱買之地點，警員已證稱未前往查證，原審函查亦無
此地點，顯示警方急欲設陷上訴人，而原審就此關於犯罪之證據，卻以存在之汽車旅
館多有未經登記認無再查證必要，有應於審判期日調查之證據而未予調查之違法。(三)
、王義豪於查獲時經驗尿有毒品海洛因之反應，則其可能於八十六年二月十一日前後
吸食，其既能吸食較昂貴之海洛因，何以會持空機之二哥大質押向上訴人換二次安非
他命吸用，且該二哥大經原審調查係賴建志所有，又值新台幣（下同）一百萬元，而
王義豪有能力以十萬元交保，均足見其警訊所指證係虛偽不實云云。
惟查：原判決綜核證人王義豪於警訊及偵查中指證，先後二次以二哥大、空號大哥大
電話機抵押，嗣後再以一千元贖回之方式，向上訴人購買安非他命及警訊並未被刑求
，警方僅要其配合，證人賴建志於原審結證所申請之第0000000000號二哥
大，於申請後一個月即交王義豪使用，上訴人於原審亦自陳先後二次拿安非他命予王
義豪及證人詹勝科證述王義豪供出安非他命係向上訴人購買，並無刑求王義豪等證據
，並參酌全案卷證資料，本於事實審法院推理之作用，認定上訴人有連續非法販賣安
非他命之犯行，及說明證人王義豪改稱係受警威脅始誣陷上訴人，係事後附和之詞，
不足採；上訴人與王義豪間無特別關係，且要求以話機先質押，自係以營利為目的；
王義豪警偵訊就第一次購買時間雖有出入，應以警訊為可採，至有無王義豪所稱之販
賣地點雅客汽車旅館應無查證之必要，其採證認事，從形式上觀察，並無違背法令之
情形。且查：(一)、證人即查獲上訴人之警員詹勝科證稱，係因王義豪涉及其女友墜樓
案，去找王義豪時順便問他是否有吸安非他命，王義豪表示有，再進而問其安非他命
來源時，由王義豪供出係向甲○○所購得，並無刑求等語（見原審卷第四十至四十一
頁）。證人王義豪於第一審時亦證，是警察叫伊配合（見第一審卷第四十五頁），而
台中市警察局第四分局刑事案件報告書犯罪事實欄中亦載，係經由王義豪帶同警方查
獲上訴人（見偵查卷第七頁背面）；由此可見上訴意旨所稱，係因警方查到王義豪有
吸用安非他命，王義豪稱其向上訴人購買，王義豪始依警方之指示打電話給上訴人，
因而查獲上訴人等固屬實情（查獲時並在其車內查得安非他命十公克及磅秤，原審認
此非供販賣之用），但此查獲情形，適足以資為證人王義豪指證曾向上訴人購買安非
他命之重要補強證據，即此對上訴人並非有利，上訴人及證人王義豪之警訊未予詳載
，原審未就此予以調查，既不影響於其所認定之連續販賣事實，上訴意旨(一)自非合法
之第三審上訴理由。(二)、刑事訴訟法第三百七十九條第十款所稱應調查之證據，係指
與待證事實有重要關係，在客觀上認為應行調查者而言。而證據與待證事實是否有重
要關係，應以該證據所證明者能否推翻原審判決所確認之事實，而得據以為不同之認
定為斷，若係枝節性之問題，既非待證事實所關重要之點，即欠缺調查之必要性。而
犯罪之時間、地點，除有特殊情形外，並非構成犯罪事實之要素。有罪判決關於時間
、地點之記載，旨在辨別犯罪之個別性，故依訴訟資料為此記載已達於可得而定之法
定之程度，而無礙於犯罪個別性之辨別者，自不生違背法令之問題，更不得執為第三
審上訴之適法理由。證人王義豪警偵訊中指證，向上訴人購買二次安非他命，即上訴
人於第一審亦自陳曾拿二次安非他命予證人王義豪（見原審卷第二十五頁），原審乃
採信王義豪之供述，並以上訴人與王義豪間無特別關係，且要求以話機先質押，自係
以營利為目的，因而認定上訴人有二次販賣安非他命之犯行，並敘明王義豪警偵訊就
第一次購買時間雖有出入，應以警訊為可採，至有無王義豪所稱之販賣地點雅客汽車
旅館應無查證之必要，乃認定該次係在不詳地點交易，就此二次販賣之時間、地點之
認定，為事實審法院本於職權就證據及其證明力為合法之取捨，既無礙於辨別上訴人
有二次販賣之犯行，原審乃就第二次交易地點，不再為無益之調查，自難指為違法，
上訴意旨(二)亦非合法之第三審上訴理由。至證人王義豪同時吸用毒品海洛因、有能力
交保等上訴意旨(三)及其他上訴意旨所指均係以自己之說詞而為單純之事實上爭辯，依
首開說明，自均與法律規定得為第三審上訴理由之情形不相適合，其上訴違背法律上
之程式，應予駁回。
據上論結，應依刑事訴訟法第三百九十五條前段，判決如主文。
中      華      民      國    八十七    年     十二     月     三十     日
                              最高法院刑事第三庭
                                  審判長法官  莊  來  成
                                        法官  呂  潮  澤
                                        法官  謝  俊  雄
                                        法官  白  文  漳
                                        法官  蘇  振  堂
      右正本證明與原本無異
                                              書  記  官
中      華      民      國    八十八    年      一      月      七      日
